【裁判字號】    97,易,438
【裁判日期】    970630
【裁判案由】    毒品危害防制條例
【裁判全文】
臺灣臺北地方法院刑事判決               97年度易字第438號
公  訴  人  臺灣臺北地方法院檢察署檢察官
被      告  甲○○
                    （現於臺灣臺北看守所羈押中）
上列被告因違反毒品危害防制條例案件，經檢察官提起公訴（97
年度毒偵字第184 號），本院判決如下：
    主  文
甲○○施用第二級毒品，累犯，處有期徒刑伍月，如易科罰金，
以新臺幣壹仟元折算壹日。
    事  實
一、甲○○前於民國89年間因施用毒品案件，經本院以89年度毒
    聲字第1261號裁定送觀察、勒戒後，認無繼續施用傾向，於
    89年9 月5 日釋放出所，並經臺灣臺北地方法院檢察署檢察
    官以89年度毒偵字第1391號為不起訴處分確定；再於90年間
    因施用毒品案件，經本院以90年度毒聲字第263 號（起訴書
    誤載為236 號）裁定送觀察勒戒後，認有繼續施用傾向，經
    本院90年度毒聲字第546 號裁定送強制戒治，嗣經本院於90
    年10月8 日以90年度毒聲字第2165號裁定停止戒治，所餘戒
    治期間付保護管束，而於90年10月29日（起訴書誤載為91年
    3 月2 日）因停止其戒治處分出所（嗣其停止戒治期間屆滿
    ，未經撤銷而執行完畢），並經本院90年度簡字第653 號判
    決判處有期徒刑4 月確定，於91年8 月1 日易科罰金執行完
    畢；又於92年間因施用毒品案件，經本院92年度毒聲字第20
    71號裁定令入戒治處所施以強制戒治（嗣因毒品危害防制條
    例修正，廢除二犯施用毒品罪之強治戒治規定而未執行），
    並經本院92年度簡字第4241號判決判處有期徒刑6 月確定，
    於93年8 月27日入監執行，於94年1 月27日因徒刑易科罰金
    執行完畢出監；復於96年間因施用毒品案件，經本院96年度
    易字第1470號判決判處有期徒刑4 月確定，於96年12月6 日
    易科罰金執行完畢（此部分不構成累犯）。詎其仍不知悔改
    ，於96年12月5 日下午6 時許為警查獲前96小時內某時（應
    扣除自其為警於上開時間查獲時起，至其於同日晚上7 時20
    分許，經警採集其尿液之期間），在其位於臺北市○○區○
    ○路2 段303 巷7 號5 樓居所內，以玻璃球（未經扣案）盛
    裝甲基安非他命，而以火燒烤吸食煙霧之方式，非法施用甲
    基安非他命1 次。嗣為警於同年12月5 日下午6 時許，在臺
    北市○○區○○路2 段303 巷7 號前查獲，並經其同意，採
    集其尿液送驗，呈甲基安非他命陽性反應，始悉上情。
二、案經臺北市政府警察局中正第二分局報告臺灣臺北地方法院
    檢察署檢察官偵查起訴。
    理  由
一、按被告以外之人於審判外之言詞或書面陳述，除法律有規定
    者外，不得作為證據，刑事訴訟法第159 條第1 項固有明文
    ；惟被告以外之人於審判外之陳述，雖不符同法第159 條之
    1 至之4 規定，而經當事人於審判程序同意作為證據，法院
    審酌該言詞陳述或書面陳述作成時之情況，認為適當者，亦
    得為證據。又當事人、代理人或辯護人於法院調查證據時，
    知有第159 條第1 項不得為證據之情形，而未於言詞辯論終
    結前聲明異議者，視為有前項之同意，同法第159 條之5 亦
    定有明文。本件公訴人及被告甲○○於本院準備程序及審判
    程序中對於本件相關具傳聞性質之證據資料之證據能力，均
    表示沒有意見，且迄本件言詞辯論終結前均未聲明異議。本
    院審酌上開證據資料作成時之情況，核無違法取證之情形或
    有其他瑕疵，認為以之作為本件證據為適當，是上開證據資
    料均有證據能力，均得作為本件認定事實之證據。合先敘明
    。
二、前揭犯罪事實，業據被告於本院訊問及審理時均坦承不諱（
    見本院卷第73至75頁、第83至87頁），且被告於前揭時、地
    為警查獲後，經其同意採集其尿液，送請臺灣尖端生技醫藥
    股份有限公司（下稱臺灣尖端生技醫藥公司）以「酵素免疫
    分析法」及「氣相層析質譜儀」檢驗結果，呈甲基安非他命
    陽性反應（濃度：13520ng/ml），此有臺灣尖端生技醫藥公
    司96年12月14日濫用藥物檢驗報告、鑑定人結文及臺北市政
    府警察局偵辦毒品案件尿液檢體委驗單（尿液檢體編號：第
    010646號）各1 件在卷可稽（見97年度偵字第184 號卷第10
    至12頁）。查甲基安非他命經施用進入人體後，經人體代謝
    作用，約70% 之施用劑量於24小時內自尿中排出，其最長檢
    出時間為96小時（行政院衛生署管制藥品管理局93年7 月22
    日管檢字第0930006615號函參照，見本院卷第88至89頁）。
    且以臺灣尖端生技醫藥公司所採前揭氣相層析質譜儀分析法
    所作藥物及其代謝產物之定性及定量分析，幾乎不會有偽陽
    性反應產生，此為毒品檢驗學之常規，並有行政院衛生署管
    制藥品管理局92年6 月20日管檢字第0920004713號函在卷（
    見本院卷第90至91頁），可資參照。是上開檢驗結果自足以
    認定為真實，而足認被告前開任意性自白與事實相符，堪予
    採信；本件被告犯行事證明確，洵堪認定。
三、按毒品危害防制條例係於92年7 月9 日修正公布，自93年1
    月9 日起施行。修正後已刪除二犯及三犯之規定，一改修法
    前繁雜之處遇程序，僅將施用毒品者簡化區分為初犯、再犯
    ，並認施用毒品者係屬病患性犯人，以觀察、勒戒戒除其身
    癮，並以強制戒治去除其心癮。經觀察、勒戒或強制戒治執
    行完畢釋放後，若係5 年後再犯該條例第10條施用毒品罪者
    ，與同條例第20條第1 項、第2 項關於「初犯」之處理方式
    相同，檢察官應先聲請法院裁定令被告入勒戒處所觀察、勒
    戒，並視有無繼續施用毒品傾向，決定應予釋放、為不起訴
    之處分，或應聲請法院裁定令入勒戒處所強制戒治；若係5
    年內再犯同條例第10條之施用毒品罪者，依同條例第23條第
    2 項規定，檢察官應依法追訴。此觀諸該條例第20條第3 項
    之修正理由：「觀察、勒戒或強制戒治5 年後再犯者，顯見
    前所實施之觀察、勒戒或強制戒治已足以遮斷其施用毒品之
    癮，為期自新及協助其戒除毒癮，對此5 年後再犯者，爰明
    定仍適用初犯之規定，先經觀察、勒戒、強制戒治之程序。
    」，及同條例第23條第2 項之修正理由：「為配合簡化施用
    毒品犯之刑事處遇程序，並鑑於經觀察、勒戒或強制戒治執
    行完畢釋放後5 年內再犯者，其再犯率甚高，原據以實施之
    觀察、勒戒及強制戒治既已無法收其實效，自應施以刑事處
    遇。」即明。是於毒品危害防制條例修正後，就施用毒品者
    ，祇於「初犯」及「5 年後再犯」二種情形，有其追訴條件
    之限制，即須於初犯經觀察、勒戒或強制戒治釋放後，5 年
    內均無施用毒品之行為，始能認其前所實施之觀察、勒戒或
    強制戒治已足遮斷毒癮，而得於5 年後再犯時，再予適用初
    犯之規定，重行觀察、勒戒等程序。倘5 年內已經再犯，被
    依法追訴處罰，縱其第3 次（或第3 次以上）施用毒品之時
    間在初犯釋放5 年以後，即與「5 年後再犯」之情形有別，
    且因已於「5 年內再犯」，顯見其再犯率甚高，原實施觀察
    、勒戒或強制戒治，已無法收其實效，而無5 年戒斷期之存
    在，自無再經觀察、勒戒及強制戒治之必要，應由檢察官逕
    行起訴，始符新法修正之本旨（最高法院95年度臺非字第59
    號、第65號判決意旨參照）。查被告前於89年間因施用毒品
    案件，經本院89年度毒聲字第1261號裁定送觀察、勒戒後，
    認無繼續施用之傾向，於89年9 月5 日釋放出所，並經臺北
    地檢署檢察官以89年度毒偵字第1391號為不起訴處分確定；
    再於上開觀察勒戒執行完畢釋放後5 年內之90年間，因再犯
    施用毒品案件，經本院90年度毒聲字第263 號裁定送觀察勒
    戒後，認有繼續施用傾向，經本院90年度毒聲字第546 號裁
    定送強制戒治後，嗣經本院於90年10月8 日以90年度毒聲字
    第2165號裁定停止戒治，所餘戒治期間付保護管束，於90年
    10月29日因停止其戒治處分出所（嗣其停止戒治期間屆滿，
    未經撤銷而執行完畢）；又於上開觀察勒戒執行完畢釋放後
    5 年內之92年間，又因施用毒品案件，經本院92年度毒聲字
    第2071號裁定令入戒治處所施以強制戒治，嗣因毒品危害防
    制條例修正，廢除二犯施用毒品罪之強制戒治規定而未執行
    等情，此有上開刑事裁定，及臺灣高等法院被告前案紀錄表
    等在卷（見本院卷第4 至15頁、第92至93頁、第96至97頁）
    可稽。是被告曾於受前揭觀察勒戒，於89年9 月5 日釋放出
    所後5 年內之90、92年間，再犯施用毒品案件，經本院裁定
    令入戒治處所施以強制戒治，又於96年間因施用毒品案件，
    經本院96年度易字第1470號判決判處有期徒刑4 月確定，竟
    又於前揭時、地，再犯本件施用第二級毒品之犯行，依上開
    說明，自與毒品危害防制條例第20條第3 項之規定僅得適用
    於「5 年後再犯」之情形不合，是本件公訴人逕行起訴，並
    無不合。從而，被告本件施用毒品之犯行，應依毒品危害防
    制條例第23條第2 項之規定，依同條例第10條第2 項之規定
    論罪科刑。
四、按甲基安非他命係屬毒品危害防制條例第2 條第2 項第2 款
    規定之第二級毒品。是核被告所為，係犯毒品危害防制條例
    第10條第2 項之施用第二級毒品罪。其於施用前持有該第二
    級毒品之低度行為，為其施用之高度行為吸收，不另論罪。
    又被告有如事實欄所載之犯罪科刑，有上開刑事判決及臺灣
    高等法院被告前案紀錄表等在卷可參（見本院卷第3 至10頁
    、第94至95頁、第98至100 頁），其於受前揭有期徒刑執行
    完畢後（不含其於96年間因施用毒品案件，經本院96年度易
    字第1470號判決判處有期徒刑4 月確定，於96年12月6 日執
    行完畢之部分），5 年以內故意再犯本件有期徒刑以上之罪
    ，應依刑法第47條第1 項規定，論以累犯，加重其刑。爰審
    酌被告有如事實欄所載數次施用毒品案件之前科，均經本院
    判處罪刑確定，並均經執行完畢，顯見其未因前案科刑及刑
    罰執行而有所警惕，又再犯本件施用第二級毒品甲基安非他
    命之罪行，殊無足取，惟考量其犯後坦承犯行，態度良好，
    及施用毒品僅係戕害本身身心健康，並未對他人直接造成危
    害，及其素行、知識程度（國小肄業）、經驗等一切情狀，
    酌情量處如主文所示之刑，並諭知易科罰金之折算標準，以
    示懲儆。另被告用以施用本件毒品之玻璃球，未經扣案，且
    無證據證明其為被告本人所有，爰不另為沒收之諭知，附此
    敘明。
五、據上論斷，應依刑事訴訟法第273 條之1 第1 項、第299 條
    第1 項前段，毒品危害防制條例第10條第2 項，刑法第11條
    前段、第47條第1 項、第41條第1 項前段，判決如主文。
本案經檢察官汪南均到庭執行職務
中    華    民    國    97    年    6     月    30    日
                  刑事第十一庭  法  官  陳勇松
上正本證明與原本無異。
如不服本判決，應於判決送達後10日內向本院提出上訴狀 (應抄
附繕本)。
                                書記官  馬正道
中    華    民    國    97    年    6     月    30    日
附錄本案論罪科刑法條全文：
毒品危害防制條例第10條
施用第一級毒品者，處 6 月以上 5 年以下有期徒刑。
施用第二級毒品者，處 3 年以下有期徒刑。


司法院資訊處製作；財團法人民間司法改革基金會備份。
